【裁判字號】    92,訴,6
【裁判日期】    920415
【裁判案由】    區域計畫法
【裁判全文】
臺中高等行政法院判決                                 九十二年度訴字第六號
                              .
  原      告  甲○○
  訴訟代理人  丙○○
  被      告  彰化縣政府
  代  表  人  乙○○
  訴訟代理人  丁○○
右當事人間因區域計畫法事件，原告不服內政部中華民國九十一年十二月六日台內訴
字第○九一○○○八一一六號訴願決定，提起行政訴訟，本院判決如左︰
    主  文
原告之訴駁回。
訴訟費用由原告負擔。
    事  實
一、事實概要：緣原告自民國八十四年九月一日起向張長鐘承租坐落彰化縣員林鎮○
    ○○段田中央小段二七○地號（編定為特定農業區農牧用地）土地及其地上建築
    物即彰化縣員林鎮中央里田中央巷三二之三號房屋，經營弦昌企業社從事五金電
    鍍加工作業，經彰化縣員林鎮公所檢附相關資料向被告機關查報違規使用，案經
    被告機關查明原告於系爭土地上之建物作為違章工廠使用，被告機關考量本案已
    依工廠管理輔導法第二十三條規定，以九十一年五月八日府建工字第○九一○○
    八五六九五○號處分書處原告新臺幣二萬元罰鍰在案，不予重複處罰鍰，乃依區
    域計畫法第二十一條規定，以九十一年八月十三日府地用字第○九一○一五○八
    三七○號處分書限原告（及訴外人張長鐘）於九十一年十月十五日前恢復原狀。
    原告不服，提起訴願，惟遭決定駁回，遂提起本件行政訴訟。
二、兩造聲明：
    (一)原告聲明求為判決：訴願決定及原處分均撤銷。
    (二)被告聲明求為判決：駁回原告之訴。
三、兩造之陳述：
    (一)原告主張之理由：
      1.系爭土地地上建物係民國六十二、六十三年間興建，當時上開土地政府有關
        單位尚未編定為特定農業區農牧用地，並未實施違章建築法及非都市土地使
        用管制之規定，且該土地周圍工廠林立，並非原告所有一家工廠，為何被告
        不予查辦？而且原告經營電鍍工廠建築物，已有三十餘年之久破舊房屋，為
        何被告主張認為違章工廠？
      2.原告自八十四年九月一日起向張長鐘承租坐落彰化縣員林鎮○○○段田中央
        小段二七○地號土地及其地上建築物即彰化縣員林鎮中央里田中央巷三二之
        三號房屋，經營弦昌企業社從事五金電鍍加工作業，原告所經營電鍍加工業
        其設備一切符合政府規定，並未影響環保衛生，且已花費設施費用等計數百
        萬餘元，亦有協助政府避免失業人口劇增之目的。
      3.依據江昭儀立法委員指稱，彰化縣有一萬多家未登記之工廠設在非都市土地
        農牧用地內，違反政府管制法規，但數十年來營運、生產，對創造經濟效益
        及提供就業機會，有極大的貢獻，應修法排除地目限制，放寬設立工廠登記
        的標準，簡化環保要求，促使工廠符合環保規定，降低中央政府的管制，授
        權地方政府制訂認可辦法，使縣市政府有充裕時間規劃放寬就地合法之條件
        ，相信必能取得環境保護、土地利用及經濟發展間的平衡，降低社會成本，
        減少關廠及歇業，降低失業率，避免衍生社會問題。本件被告並未詳加調查
        真相，私自主張原告違反區域計畫法第二十一條之規定，限於九十一年十月
        十五日前恢復原狀。綜上理由，本件處分自屬有欠允洽，訴願決定予以維持
        亦有未合。
    (二)被告答辯之理由：
      1.本案因已由被告所屬建設局九十一年五月八日府建工字第○九一○○八五六
        九五○號處分書處罰鍰有案（違規工廠案），依內政部九十年四月十二日台
        （九十）內中地字第九○八一一一五號函示，不予重複處罰鍰，並依區域計
        畫法第二十一條第一項規定，於九十一年八月十三日以府地用字第○九一○
        一五○八三七○號處分書處分，限於九十一年十月十五日前恢復原狀，惟原
        告不服提起訴願，經內政部訴願決定駁回。
      2.原告於系爭土地上經營弦昌企業社從事電鍍作業為原告所不爭，故原告之違
        規事實至為明確，至於原告於起訴狀中稱：「．．．上開土地建物為六十二
        、三年間興建，．．．應修法排除地目限制，放寬設立工廠登記標準，簡化
        環保要求，促使工廠符合環保規定．．．放寬就地合法之條件．．．降低社
        會成本，減少關廠及歇業，降低失業率．．．」云云，除其主張建物屬舊有
        建物外，餘均屬政策層面問題，非行政機關執行法規或程序問題，原告主張
        舊有建物應有舉證資料，此部分原告並未檢附，原告起訴內容均不能指出本
        件處分內容、程序或依據有錯誤，被告對於本件違規處罰之適法性無庸置疑
        ，原告主張無理由，請判決如被告之聲明。
    理  由
一、按「區域計畫公告實施後，不屬第十一條之非都市土地，應由有關直轄市或縣（
    市）政府，按照非都市土地分區使用計畫製定非都市土地使用分區圖，並編定各
    種使用地，報經上級主管機關核備後，實施管制。」、「違反第十五條第一項之
    管制使用土地者，由該管直轄市、縣（市）政府處新臺幣六萬元以上三十萬元以
    下罰鍰，並得限期令其變更使用、停止使用或拆除其地上物恢復原狀。前項情形
    經限期變更使用、停止使用或拆除地上物恢復原狀而不遵從者，得按次處罰，並
    停止供水、供電、封閉、強制拆除或採取其他恢復原狀之措施，其費用由土地或
    地上物所有人、使用人或管理人負擔。」區域計畫法第十五條第一項、第二十一
    條定有明文。次按「非都市土地使用分區劃定及使用地編定後，由直轄市或縣（
    市）政府管制其使用，並由當地鄉（鎮、市、區）公所隨時檢查，其有違反土地
    使用管制者，應即報請直轄市或縣（市）政府處理。」、「非都市土地經劃定使
    用分區並編定使用地類別，應依其容許使用之項目使用。」、「使用各種使用地
    ，應符合附件一及本規則附表一所定許可使用細目，未涉及建築行為及變更地形
    地貌者，除法令另有規定外，得免辦理許可使用手續。」復分別為非都市土地使
    用管制規則第五條第一項、第六條第一項及非都市土地容許使用執行要點第四點
    所明定。
二、本件原告自八十四年九月一日起向張長鐘承租坐落彰化縣員林鎮○○○段田中央
    小段二七○地號土地及其地上建築物即彰化縣員林鎮中央里田中央巷三二之三號
    房屋，經營弦昌企業社從事五金電鍍加工作業，經彰化縣員林鎮公所檢附相關資
    料向被告查報違規使用，案經被告查明原告於系爭土地上之建物作為違章工廠使
    用，被告因已依工廠管理輔導法第二十三條規定，以九十一年五月八日府建工字
    第○九一○○八五六九五○號處分書處原告新臺幣二萬元罰鍰在案，不予重複處
    罰鍰，乃依區域計畫法第二十一條規定，以九十一年八月十三日府地用字第○九
    一○一五○八三七○號處分書限原告於九十一年十月十五日前恢復原狀。原告不
    服，提起訴願，惟遭決定駁回，遂提起本件行政訴訟，並為如事實欄所示之主張
    。
三、經查本件原告承租使用坐落彰化縣員林鎮○○○段田中央小段二七○地號之土地
    ，係編定為特定農業區農牧用地，並已於七十年二月十八日登記在案，此有土地
    登記謄本一件附卷可稽。原告承租該土地及地上建築物即彰化縣員林鎮中央里田
    中央巷三二之三號房屋，經營弦昌企業社從事五金電鍍加工作業，經彰化縣員林
    鎮公所向被告查報違規使用，此有彰化縣員林鎮非都市土地違規使用案件處理查
    報表影本一件附於訴願卷可稽，亦為原告所不爭執之事實。系爭土地既編定為特
    定農業區農牧用地，應作農牧用地使用，原告違反非都市土地使用管制規則，未
    依其容許使用之項目使用，而經營弦昌企業社從事五金電鍍加工作業，其有違章
    之情事，已堪認定。被告因已依工廠管理輔導法第二十三條規定，以九十一年五
    月八日府建工字第○九一○○八五六九五○號處分書處原告新臺幣二萬元罰鍰在
    案，不予重複處罰鍰，乃依區域計畫法第二十一條規定，以九十一年八月十三日
    府地用字第○九一○一五○八三七○號處分書限原告於九十一年十月十五日前恢
    復原狀，揆諸首揭法條規定，並無不合。原告主張系爭土地地上建物係六十二、
    六十三年間興建，當時上開土地尚未編定為特定農業區農牧用地，並未實施違章
    建築及非都市土地使用管制之規定，原告並無違章行為，且該土地周圍工廠林立
    ，並非僅原告所有一家工廠，為何被告不予查辦云云。惟查原告所承租之建物，
    原告既未舉證證明該建物係六十二、六十三年間所興建，且本件系爭土地係於七
    十年二月十八日登記編定為特定農業區農牧用地，已如前述，果若如原告所述該
    工廠係於編定為特定農業區農牧用地之前興建，則當時即應編定為丁種建築用地
    ，而非編定為特定農業區農牧用地，顯見原告此部分所言不實。又縱使該建物係
    在系爭土地編定為特定農業區農牧用地之前興建，亦應依法申請變更編定使用，
    始得作非農牧用地使用，且原告已自陳其係自八十四年九月一日起向張長鐘承租
    系爭土地及其地上建物，經營弦昌企業社從事五金電鍍加工作業，原告非法使用
    該土地，已至為明顯。另該土地周圍工廠林立，並非僅原告一家工廠，被告是否
    予以查辦，及違章工廠將來是否就地合法，均不影響本件原告違章之事實。原告
    聲請本院到現場勘驗，亦無必要，併此敘明。綜上所述，原告上開主張，均不足
    採。從而，被告於九十一年八月十三日以府地用字第○九一○一五○八三七○號
    處分書限原告（及訴外人張長鐘）於九十一年十月十五日前恢復原狀所為之處分
    ，核無違誤，訴願決定予以維持，亦無不合。原告仍執前詞訴請撤銷，為無理由
    ，應予駁回。
四、據上論結，本件原告之訴為無理由，依行政訴訟法第一百九十五條第一項後段、
    第九十八條第三項前段，判決如主文。
中      華      民      國    九十二    年      四      月     十五     日
                 臺 中 高 等 行 政 法 院 第 二 庭
                                審 判 長 法      官  胡  國  棟
                                         法      官  王  德  麟
                                         法      官  林  秋  華
右正本證明與原本無異。
如不服本判決，應於判決送達後二十日內向本院提出上訴書狀，其未表明上訴理由者
，應於提起上訴後二十日內向本院提出上訴理由書（須依對造人數附具繕本）；如於
本判決宣示或公告後送達前提起上訴者，應於判決送達後二十日內補提上訴理由書（
須附繕本）。未表明上訴理由者，逕以裁定駁回。
提起上訴應預繳送達用雙掛號郵票拾份（每份三十四元)。
中      華      民      國    九十二    年      四      月     十五     日
                                         法院書記官  杜  秀  君


司法院資訊處製作；財團法人民間司法改革基金會備份。
